【裁判字號】    96,交聲,960
【裁判日期】    970219
【裁判案由】    違反道路交通管理處罰條例聲明異議
【裁判全文】
臺灣臺北地方法院交通事件裁定         96年度交聲字第960號
原處分機關  臺北市交通事件裁決所
異  議  人
即受處分人  詹洽豊
                      號
上列異議人即受處分人因違反道路交通管理處罰條例案件，對於
臺北市交通事件裁決所中華民國96年8月1日所為之處分（原處分
案號：北市裁三字第裁22-I00000000號），聲明異議，本院裁定
如下：
    主      文
異議駁回。
    理      由
一、按駕駛人駕駛汽車，應遵守道路交通標誌、標線、號誌之指
    示，並服從交通指揮人員之指揮；汽車行駛至交岔路口，其
    行進、轉彎應遵守燈光號誌或交通警察之指示，道路交通安
    全規則第90條、第102條第1項第1款分別定有明文。次按汽
    車駕駛人，行經有燈光號誌管制之交岔路口闖紅燈者，處新
    臺幣（下同）1,800元以上5,400元以下罰鍰，並記違規點數
    3點，復為道路交通管理處罰條例第53條第1項、第63條第1
    項第3款所明定。是若汽車駕駛人行經有燈光號誌管制之交
    岔路口闖紅燈，並於舉發通知單所載應到案日期前到案聽候
    裁決或提出申訴，經主管機關調查後仍認定前揭違規行為屬
    實者，依違反道路交通管理事件統一裁罰基準及處理細則（
    下稱處理細則）第44條第1項及違反道路交通管理事件統一
    裁罰基準表（下稱基準表）之規定，應對該駕駛人處以2,70
    0元之罰鍰並記違規點數3點。
二、本件異議人即受處分人詹洽豊於民國96年3月17日上午8時10
    分許，駕駛車牌號碼CU-1740號自小貨車行經彰化縣和美鎮
    ○○路與彰新路4段128巷口有燈光號誌管制之交岔路口時，
    與林芳名所駕駛車牌號碼RI-7838號自小客車發生碰撞而肇
    事，彰化縣警察局員警因而認為受處分人有「線東路南向行
    駛闖紅燈」之違規事實，而依違反道路交通管理處罰條例第
    53 條第1項之規定舉發。嗣受處分人於舉發通知單所載應到
    案日期前到案聽候裁決，經原處分機關調查結果，仍認受處
    分人確有駕車行經有燈光號誌管制之交岔路口闖紅燈之違規
    行為，乃依道路交通管理處罰條例第53條第1項、第61條第1
    項第3款、處理細則第44條第1項及基準表等規定，於96年8
    月1日以北市裁三字第裁22-I00000000號裁決書裁罰受處分
    人罰鍰2,700元，並記違規點數3點在案。
三、受處分人聲明異議意旨略以：本件發生車禍後，對方即揚言
    要找目擊證人，說伊闖紅燈，伊向彰化縣區車輛行車事故鑑
    定委員會申請鑑定，因無法南下開會，委員會即依路人指證
    鑑定伊涉嫌闖紅燈，惟路口燈號變換僅1、2秒瞬間，依常理
    該路人聽到碰撞聲後才會尋找出事地點並注意燈號，此時早
    已過了第一時間，加上當時觀看民眾人多嘴雜，故該路人極
    可能誤聽他人之言而作出不實證言，且員警僅憑路人可議之
    詞而未有照片及充分證據即舉發伊闖紅燈，令人極為不服，
    為此聲明異議，請求撤銷原處分等語。
四、經查：
  (一)受處分人於96年3月17日上午8時10分許，駕駛車牌號碼CU-1
    740號自小貨車沿彰化縣和美鎮○○路北往南方向行駛，行
    經線東路與彰新路4段128巷口有燈光號誌管制之交岔路口時
    ，與林芳名所駕駛沿彰新路4段128巷西向東左轉線東路之車
    牌號碼RI-7838號自小客車發生碰撞而肇事等情，有彰化縣
    警察局和美分局檢送之道路交通事故現場圖、道路交通事故
    談話紀錄表、道路交通事故調查報告表及現場照片在卷可稽
    。
  (二)關於車禍肇事之經過，受處分人於談話紀錄表中陳稱：「我
    從和美系統下交流道沿線東路由北朝南直行，當時我行駛在
    內線車道行經交岔路口（彰新路4段128巷）發現有部自小客
    車竄出，我閃避不及被撞車禍翻覆」、「我於100公尺前左
    右，我看到前方交岔路口號誌，我的車道還是綠燈，行至交
    岔路口我餘光發現時，打方向盤往左閃避不及」、「（當時
    ）線東路為綠燈」等語，另一駕駛人林芳名則陳稱：「我沿
    彰新路4段128巷（車道當時為綠燈車道）由西朝東欲左轉線
    東路行經交岔路口我車頭已達線東路外線車道時遭線東路北
    向南闖紅燈駛來自小貨車撞到車禍」、「我當時車道為綠燈
    ，當我行至線東路外側車道時自小貨車從線東路北向南闖紅
    燈過來撞上我車使我閃避不及」等語，雙方對於號誌情形之
    陳述顯然不一，並互指對方違反號誌闖紅燈，有受處分人與
    林芳名之談話紀錄表在卷可按。惟車禍現場有一目擊證人林
    品輝，其就所見肇事經過指稱：「我當時駕駛4256-NJ號自
    小客車沿彰新路由西向東欲左轉線東路往和美系統交流道上
    高速公路，那時我車後方有跟隨一部自小客（RI-7838號）
    ，當我駛近交岔路口時，剛好遇到紅燈，當轉換綠燈，線東
    路口有部大卡車也已停住，我才漸漸駛出，當我駛至線東路
    分隔島處，聽到後方很大撞擊聲，那時我停下查看是自小貨
    車闖紅燈與自小客車發生車禍」、「（你目擊事故發生時所
    在位置、方向及正做何事？）當時是綠燈，我正注意左右方
    來車專心駕駛。是因為後面有很大撞擊聲我才停下查看」等
    語，有卷附林品輝之道路交通事故談話紀錄表可證。是依證
    人林品輝之陳述，可知事發前其駕駛車輛與林芳名所駕駛之
    RI-7838號自小客車均行駛於彰新路4段128巷西往東方向，
    並欲進入與線東路之交岔路口，林品輝之車輛在前，林芳名
    之車輛則跟隨在後；而事發前彰新路4段128巷之號誌原為紅
    燈，嗣轉換為綠燈，且林品輝見行駛於線東路之大卡車停止
    後方漸漸自彰新路4段128巷駛出，隨後即聽見後方有碰撞聲
    並發現林芳名與受處分人之車輛碰撞肇事之事實。顯然事發
    當時，林芳名與林品輝所行駛之彰新路4段128巷其號誌情形
    確屬綠燈，受處分人所行駛線東路方向號誌為紅燈無訛，益
    徵受處分人有闖紅燈之情事，受處分人辯稱伊方向號誌為綠
    燈云云，已非可信。又林品輝與本件車禍之當事人林芳名及
    受處分人均不認識，此據林品輝陳明無訛，有談話紀錄表可
    稽，足見其並無故意為其中一方為有利陳述之動機或必要，
    且以林品輝係綠燈甫起步之狀態，林芳名又跟隨其後方行駛
    旋即發生車禍之客觀情狀，足見迄碰撞發生時，彰新路4段
    128巷之號誌應仍為綠燈無訛，而足以排除證人出於誤判或
    個人推測性言論之可能，其陳述內容應堪採信。受處分人指
    稱目擊車禍發生之證人可能聽聞碰撞聲後始注意號誌，號誌
    恐已變換，可能因此誤判作出不實陳述云云，即非可採。又
    本件車禍發生之經過瞬間即逝，員警並無拍照採證之可能，
    惟其依據證人林品輝之陳述研判受處分人闖紅燈為肇事原因
    ，並據以製單告發，原處分機關亦以受處分人行經有燈光號
    誌管制之交岔路口闖紅燈為由予以裁罰，經核均無違誤。受
    處分人指稱本件並無照片或其他證據，員警僅憑路人可議之
    詞製單舉發，並非適法云云，尚不足採。本件事證明確，受
    處分人違規行為堪以認定，應依法論科。
五、綜上所述，受處分人確有行經有燈光號誌管制之交岔路口闖
    紅燈之違規行為，且已於應到案日期前到案提出陳訴（按原
    舉發通知單所載應到案日期為96年4月27日，受處分人係於
    同年4月9日提出陳述），從而原處分機關依道路交通管理處
    罰條例第53條第1項、第63條第1項第3款裁處罰鍰2,700元並
    記違規點數3點，核無違誤。本件受處分人之異議為無理由
    ，自應裁定將其異議駁回。
據上論斷，應依道路交通案件處理辦法第19條，裁定如主文。
中    華    民    國    97    年    2     月    19    日
                  交通法庭  法  官  林庚棟
以上正本證明與原本無異。
如不服本裁定應於送達後5日內向本院提出抗告狀。
中    華    民    國    97    年    2     月    19    日
                            書記官  呂欣穎


司法院資訊處製作；財團法人民間司法改革基金會備份。
